【裁判字號】    99,訴,119
【裁判日期】    990331
【裁判案由】    家暴傷害等
【裁判全文】
臺灣桃園地方法院刑事判決               99年度訴字第119號
公  訴  人  臺灣桃園地方法院檢察署檢察官
被      告  丁○○
            乙○○
上列被告因家暴傷害等案件，經檢察官提起公訴（98年度偵字第
16783 號），本院判決如下︰
    主  文
丁○○傷害直系血親尊親屬之身體，處有期徒刑肆月，如易科罰
金，以新臺幣壹仟元折算壹日；又傷害人之身體，處拘役伍拾伍
日，如易科罰金，以新臺幣壹仟元折算壹日；又以加害生命、身
體之事恐嚇他人，致生危害於安全，處有期徒刑參月，如易科罰
金，以新臺幣壹仟元折算壹日；又損壞他人自用小客車前擋風玻
璃、隔熱紙及引擎蓋，足以生損害於他人，處拘役貳拾日，如易
科罰金，以新臺幣壹仟元折算壹日。應執行有期徒刑陸月，拘役
柒拾日，有期徒刑、拘役如易科罰金，均以新臺幣壹仟元折算壹
日。
乙○○傷害人之身體，處拘役貳拾日，如易科罰金，以新臺幣壹
仟元折算壹日。
    事  實
一、丁○○為丙○○之子、乙○○之弟，其與丙○○、乙○○間
    分別具有家庭暴力防治法第3 條第3 、4 款所定之家庭成員
    關係。於民國98年1 月16日晚間9 許，乙○○搭乘其子戊○○駕駛之車牌號碼5002-KQ 號自小客車至丁○○、丙○○共
    同居住之桃園縣蘆竹鄉蘆竹村蘆竹294 之2 號住處探視丙○○，正欲離去之際，丁○○見狀即上前就出售共同繼承土地
    遭乙○○矇騙一事質問乙○○，而與乙○○發生口角爭執，
    適丙○○經戊○○攙扶自屋內走出，見丁○○與乙○○2 人
    發生爭吵而向前勸阻並持柺杖戳頂丁○○，丁○○竟一時氣
    憤，先基於傷害直系血親尊親屬之犯意，強行取走丙○○所
    拄之柺杖，並將丙○○推倒在地，復持該柺杖朝丙○○頭部
    擊打2 下，致丙○○受有頭部挫傷併血腫、左肩部挫傷之傷
    害；另基於傷害之犯意，又持該柺杖毆打乙○○之頭部、胸
    部等處，致乙○○受有胝骨及尾股閉鎖性骨折、頭部及右胸
    壁挫傷之傷害，戊○○見狀則上前環抱丁○○，制止丁○○
    毆打乙○○，乙○○即趁隙取走丁○○手上之柺杖，而乙○○因不甘遭丁○○毆打，竟基於傷害之犯意，持該柺杖毆打
    丁○○之背部，致丁○○受有背部多處擦傷之傷害。嗣雙方
    分開後，丁○○心有不甘，另基於恐嚇之犯意，對乙○○恫
    稱：「要殺光你全家」、「見一次打一次」等語，並至屋內
    取出菜刀、柴刀各1 把追逐乙○○，以此加害生命、身體之
    事恐嚇乙○○，致乙○○心生畏懼，而生危害於安全；而當
    簡有利追逐乙○○至戊○○所駕上開車輛前，則另基於毀損
    之犯意，將手持之菜刀、柴刀朝上開車輛擋風玻璃丟擲，造
    成該車前擋風玻璃、隔熱紙及引擎蓋毀損，足生損害於戊○○。
二、案經丙○○、乙○○、丁○○、戊○○訴由桃園縣政府警察
    局蘆竹分局報告臺灣桃園地方法院檢察署檢察官偵查起訴。
    理  由
一、證據能力方面：
    本案所引用之供述及非供述證據，經本院依法踐行調查證據
    程序，檢察官、被告均不爭執各該證據之證據能力，且亦查
    無依法應排除其證據能力之情形，是後述所引用證據之證據
    能力均無疑義，先予敘明。
二、事實認定方面：
（一）被告丁○○傷害丙○○部分：
      訊據被告丁○○矢口否認有何傷害直系血親尊親屬之犯行
      ，辯稱：伊並無持柺杖毆打丙○○，丙○○係因自己跌倒
      而受傷云云。惟查，此部分事實，業據證人即被害人丙○○於本院審理時證述：案發當日，丁○○在伊住處搶伊的
      柺杖，並用柺杖朝伊頭部亂揮，打到伊頭部2 下及造成伊
      跌倒在地等語明確（見本院99年3 月18日審判筆錄第4 至
      8 頁），核與證人乙○○於本院審理時證述：當時伊跟丁○○在外面吵的很兇，丙○○來勸架，丁○○就拿拐杖打
      到丙○○的手，還把丙○○推倒，伊媽媽的頭部撞到牆壁
      ，腫了起來等語（見本院99年3 月18日審判筆錄第8 至10
      頁）及證人戊○○於本院審理時證述：當時伊扶丙○○出
      來，丁○○就將丙○○推倒，並搶丙○○的柺杖，之後打
      了丙○○2 下，之後再拿柺杖打乙○○等語（見本院99年
      3 月18日審判筆錄第11至15頁）相符，復有丙○○之衛生
      署桃園醫院診斷證明書1 份在卷可稽（見98年度偵字第16
      783 號卷第27頁）。被告丁○○上開辯解，顯屬卸責之詞
      ，委無足採。
（二）被告丁○○傷害乙○○部分：
      此部分事實，業據被告丁○○於本院審理時坦承不諱，核
      與證人乙○○、戊○○於本院審理時證述相符，復有乙○○之衛生署桃園醫院診斷證明書1 份在卷可稽（見98年度
      偵字第16783 號卷第25頁），是被告丁○○上開任意性自
      白，核與事實相符，足堪認定。
（三）被告丁○○恐嚇乙○○部分：
      訊據被告丁○○矢口否認有何恐嚇之犯行，辯稱：伊並未
      對乙○○為恐嚇之話語云云。惟查，此部分事實，業據證
      人即被害人乙○○於本院審理時證述：案發當天，丁○○
      先打伊後又恐嚇伊，當時丁○○要向伊討賣田地的錢，要
      伊返還5 、6 百萬元，並對伊說「要殺光你全家」、「見
      一次打一次」等恐嚇內容，當時伊心裡感到害怕，晚上還
      睡不著等語（見本院99年3 月18日審判筆錄第8 至10頁）
      及證人戊○○於本院審理時證述：案發當天，伊有聽到丁○○向乙○○要錢，並說要把伊等全家都殺死的話等語（
      見本院99年3 月18日審判筆錄第11頁）明確，再佐以被告
      丁○○卻曾因認其出售共同繼承土地遭乙○○矇騙之事與
      乙○○有所爭執乙節，業經證人即被告丁○○之配偶甲○○於本院審理時證述：丙○○原本有2 筆土地要給乙○○
      、丁○○平分，但是丁○○缺錢所以就將應分得之土地賣
      給乙○○，事後丁○○發現乙○○沒有按丁○○應實際分
      得之的坪數計算，且認為以公告現值購買之價格太低，遂
      要求乙○○應該還要拿5 、6 百萬元給丁○○，但乙○○
      只願意拿出1 、2 百萬元等語（見本院99年3 月18日審判
      筆錄第18至19頁）明確，核與證人乙○○、戊○○上揭證
      述被告丁○○向乙○○要求返還出售土地款項之內容大致
      相符，是堪認被告丁○○係因要求乙○○返還買賣土地價
      差之約5 、6 百萬元而與乙○○談判不成始出言恐嚇甚明
      。被告丁○○上開辯解，顯係事後卸責之詞，委無足取。
（四）被告丁○○毀損戊○○使用車輛之擋風玻璃、隔熱紙、前
      引擎蓋部分：
      此部分事實，業據被告丁○○於本院審理時坦承不諱，核
      與證人戊○○、甲○○於本院審理時證述相符，復有上開
      車輛受損照片3 張、立誠汽車玻璃有限公司送貨單影本、
      龍錩汽車烤漆板金公司收據影本各1 紙在卷可稽（見98年
      度偵字第16783 號卷第28至30頁），是被告丁○○上開任
      意性自白，核與事實相符，足堪認定。
（五）被告乙○○傷害丁○○部分：
      此部分事實，業據被告乙○○於本院審理時供認在卷，且
      經證人即告訴人丁○○於本院審理時證述：伊跟被告乙○○在討論財產問題時，乙○○有拿伊母親的柺杖打伊的背
      部一、二十下，因當時戊○○用手鉤住伊的脖子，所以伊
      沒有辦法反抗，乙○○只有打伊的背部，至於伊的頸部擦
      傷是因為戊○○當時勒住伊的脖子所造成的等語（見本院
      99年3 月18日審判筆錄第19至20頁）及證人甲○○於本院
      審理時證述：伊本來在裡面洗衣服，聽到外面在爭吵，就
      出來看，看到戊○○勾住丁○○的脖子，乙○○還拿伊婆
      婆的柺杖打丁○○後方的腰部等語（見本院99年3 月18日
      審判筆錄第15頁）明確，復有丁○○之敏盛綜合醫院受理
      家庭暴力事件驗傷診斷書1 份在卷可稽（見98年度偵字第
      16783 號卷第26頁），是被告乙○○上開任意性自白，核
      與事實相符，足堪認定。
（六）綜上所述，被告丁○○、乙○○上開分別所涉之犯行，均
      事證明確，應予依法論科。
三、論罪科刑方面：
（一）核被告丁○○上開所為，係分別犯刑法第280 條、第277
      條第1 項之傷害直系血親尊親屬罪，刑法第277 條第1 項
      之傷害罪，刑法第305 條之恐嚇罪，刑法第354 條之毀損
      罪。被告丁○○上開所犯傷害直系血親尊親屬罪、傷害罪
      ，均係屬家庭暴力防治法第2 條第2 項之家庭暴力罪。被
      告簡有利所犯上開4 罪，犯意各別，行為互異，應予分論
      併罰。
（二）核被告乙○○上開所為，係犯刑法第277 條第1 項之傷害
      罪，係屬家庭暴力防治法第2 條第2 項之家庭暴力罪。
（三）爰審酌被告丁○○、乙○○不思以和平、理性方式解決雙
      方因買賣共同繼承土地之糾紛，而於談判未果之情況下，
      竟不顧多年之兄弟情誼，而互相傷害對方，又被告丁○○
      復未念及母子親情，而強取年邁體衰之母親丙○○賴以行
      走之柺杖，致丙○○跌倒在地，復因一時情緒失控持柺杖
      毆打丙○○，甚且出言恐嚇乙○○，致乙○○心生恐懼及
      持刀毀損戊○○所駕之車輛，致生損害於戊○○，其等2
      人所為不僅有悖人倫，且均已對其等母親丙○○造成終生
      無法抹滅之傷痛，所為誠屬不該，復兼衡其等2 人犯罪之
      動機、目的、手段、所生危害、被害人受傷之程度、素行
      及於本院審理時坦承部分犯行等一切情狀，分別量處如主
      文所示之刑，並諭知易科罰金之折算標準，復就被告丁○○所犯各罪所處之有期徒刑、拘役，分別定其應執行之刑
      ，並諭知易科罰金之折算標準，以示懲儆。
（四）又被告丁○○、乙○○犯傷害罪所用之柺杖1 把，係其等
      母親丙○○所有，業據證人丙○○於本院審理時證述明確
      ，是該柺杖非屬被告丁○○、乙○○所有之物，自無法據
      以沒收；另被告丁○○犯恐嚇罪、毀損罪所用之菜刀、柴
      刀各1 把，復無證據證明為被告丁○○所有，且並未扣案
      而無證據證明現仍存在，為免將來執行困難，爰不宣告沒
      收。
據上論斷，應依刑事訴訟法第第299 條第1 項前段，刑法第277
條第1 項、第280 條、第305 條、第354 條、第41條第1 項前段
、第51條第5 、6 款，刑法施行法第1 條之1 第1 項、第2 項前
段，判決如主文。
本案經檢察官徐文豪到庭執行職務。
中    華    民    國    99    年    3     月    31    日
              刑事第十二庭  審判長法  官  魏  于  傑
                                  法  官  李  文  娟
                                  法  官  羅  國  鴻
以上正本證明與原本無異。
如不服本判決應於收受判決後10日內向本院提出上訴書狀，並應
敘述具體理由。其未敘述上訴理由者，應於上訴期間屆滿後20日
內向本院補提理由書(均須按他造當事人之人數附繕本)「切勿逕
送上級法院」。
                                  書記官  戴  育  萍
中    華    民    國    99    年    4     月    8     日
【論罪科刑法條】
中華民國刑法第277條
傷害人之身體或健康者，處3 年以下有期徒刑、拘役或1 千元以
下罰金。
犯前項之罪因而致人於死者，處無期徒刑或 7 年以上有期徒刑
；致重傷者，處3 年以上 10 年以下有期徒刑。
中華民國刑法第280條
對於直系血親尊親屬，犯第277 條或第278 條之罪者，加重其刑
至二分之一。
中華民國刑法第305條
以加害生命、身體、自由、名譽、財產之事，恐嚇他人致生危害
於安全者，處2 年以下有期徒刑、拘役或 3 百元以下罰金。
中華民國刑法第354條
毀棄、損壞前二條以外之他人之物或致令不堪用，足以生損害於
公眾或他人者，處2 年以下有期徒刑、拘役或5 百元以下罰金。

司法院資訊處製作；財團法人民間司法改革基金會備份。
